臺灣雲林地方法院民事判決
111年度訴字第566號
原      告  黃瑞興  
訴訟代理人  謝文和  


被      告  祐嘉建設有限公司


法定代理人  顏嘉俊  

訴訟代理人  張智學律師
上列當事人間請求返還買賣價金事件，本院於民國111年11月22
日言詞辯論終結，判決如下：
    主  文
被告應給付原告新臺幣柒拾伍萬元，及自民國一百一十一年九月
十三日起至清償日止，按週年利率百分之五計算之利息。
訴訟費用由被告負擔。
本判決於原告供擔保新臺幣貳拾伍萬元後，得假執行; 但被告得
預供擔保新臺幣柒拾伍萬元後，免為假執行。
    事實及理由
一、原告主張：
㈠、緣訴外人光祿營造股份有限公司（下稱光祿營造公司）前於1
    10年2月間購買坐落原雲林縣○○鄉○○○段00○00地號土地後辦
    理合併為雲林古坑鄉水碓新段31、31-1〜3、31-5〜7等地號7
    筆土地；並分別申請（110）（古）營建字第00064
　　〜69號建照後，推出6棟3層樓房各標示為A1〜A3、A5〜A7之「
    璞園系列」預售屋建案（下或稱本件建案）。並由被告同意
    就本件建案擔任同業履約擔保，此有110年10月15日被告簽
    立、經雲林縣不動產開發商業同業公會審核通過及林重仁律
    師見證之同業連帶擔保契約書（下稱系爭同業連帶擔保契約
    書）可稽。原告於110年11月27日向光祿營造公司購買「
　　璞園系列」坐落於雲林縣○○鄉○○○段0000地號土地、編號「A
    2」之3樓房屋，房地總價為新台幣（下同）750萬元之編號
    「A2」預售屋（下或稱系爭預售屋），原告並已依系爭預售
    屋買賣契約書價金給付方式之約定，繳納簽約款75萬元予光
    祿營造公司。光祿營造公司於系爭預售屋買賣契約簽約後不
    久，即於同年12月間因資金周轉不靈退票，被列為拒絕往來
    戶，致本件建案工程隨即全面停工迄今，顯已無法完成興建
    及交屋之可能。甚因光祿營造公司與他人財務糾紛，致本件
    建案基地除31-7地號土地外，均遭訴外人陳佳慧聲請強制執
    行，經鈞院以111年6月14日雲院宜111司執甲字第21261號函
    囑託雲林斗六地政事務所辦理查封登記在案。
㈡、按除依法院確定判決申請移轉、設定或塗銷登記之權利人為
    原假處分登記之債權人外，土地經法院囑託辦理查封、假扣
    押、假處分登記後，未為塗銷前，登記機關應停止與其權利
    有關之新登記。土地登記規則第141條第1項第2款定有明文
　　。次按實施查封後，債務人就查封物所為移轉、設定負擔或
    其他有礙執行效果之行為，對於債權人不生效力。不動產之
    強制執行，除本節有規定外，準用關於動產執行之規定，強
    制執行法第51條第2項、第113條分別定有明文。另按訟爭標
    的物...既因他債權人聲請執行在查封拍賣中，於撤銷查封
    前即處於給付不能之狀態...又給付不能在發生之原因消滅
    前無論為永久的抑或一時的其效果均屬相同（最高法院76年
    度台上字第1637號判決要旨參照）。土地一經法院查封，不
    僅有禁止債務人就查封之土地為所有權移轉登記物權行為之
    效力，即地政機關於查封登記塗銷前，亦有不得依債務人之
    聲請為權利變更登記之義務，就債務人言，在查封撤銷前，
    就其所有土地喪失處分之權能，處於給付不能之狀態（最高
    法院69年度台上字第50號判決要旨參照）。又按因可歸責於
    債務人之事由，致給付不能者，債權人得請求賠償損害；契
    約解除時，當事人雙方回復原狀之義務，除法律另有規定或
    契約另有訂定外，由他方所受領之給付物，應返還之，受領
    之給付為金錢者，應附加自受領時起之利息償還之。解除權
    之行使，不妨礙損害賠償之請求，民法第256條、第259條第
    1、2款、第260條分別定有明文。光祿營造公司所有本件建
    案之基地業經查封登記，已喪失處分之權能，就移轉系爭預
    售屋房地所有權既已陷於給付不能狀態，原告自得援引上開
    規定，請求光祿營造公司負擔返還買賣價金之損害賠償責任
　　，係於法有據（此部分因光祿營造公司未就本院所核發之支
    付命令提出異議而確定）。
㈢、又依内政部所頒布「預售屋買賣定型化契約應記載不得記載 
    事項」就預售屋買賣契約應記載事項規定預售屋應辦理履約
     擔保，履約擔保方式包括不動產開發信託、價金返還之保
    證
　　、價金信託、同業連帶擔保，可擇一處理，而本件預售屋買
    賣係採用同業連帶擔保。揆諸光祿營造公司與被告所簽立系
    爭同業連帶擔保契約書約定，載明光祿營造公司預售屋建案
    【建造執照字號：（110）（古）營建00064、00065、00066
　　、00067、00068、00069號】已與被告相互連帶擔保，若光
    祿營造公司未能依約完工交屋，持本買賣契約可向被告請求
    完成本建案後交屋（以買賣雙方契約之約定為準），被告不
    得為任何異議，亦不得要求任何費用或補償。特檢具本同業
    連帶擔保契約書影本一份予買方，以供買方存證暨保障權益
    等語。原告發現光祿營造公司無法興建完工預售屋後，隨即
    於111年2月10日先委託律師代函催被告出面協商解決辦法，
    被告以Line通訊平台回覆『等同建案其他5戶買受人一起處理
    』。另參照同建案其他5戶預售屋買受人（即A1戴敏如、A3劉
    麗貞、A5戴川清、A6戴志翰、A7戴黃碧蓮）向鈞院起訴請求
    被告與光祿營造公司連帶返還買賣價金事件（111年度訴字
    第208號）中，被告歷次陳述内容均明確表示拒絕履約興建
    之意思，因此同意依履約連帶保證責任返還買賣價金與同建
    案其他5戶預售屋A1〜A7買受人戴敏如等人，亦有鈞院111年
    訴字第208號和解筆錄可稽。足徵光祿營造公司給付不能後
    ，被告因拒絕履約繼續興建本件預售屋，自應基於連帶保證
    人地位與光祿營造公司同負債務不履行之連帶損害賠償責任
    無誤。
㈣、系爭同業連帶擔保契約書固非預售屋履約擔保之價金返還之
    保證，惟既載明被告公司之擔保範圍係完成建案後交屋，依
    其文義解釋即要求被告除依照買賣契約之約定完成建案之興
    建外並需交屋，即其亦應辦妥建物之所有權移轉登記予買受
    人。然本建案之系爭房地除遭訴外人聲請查封在案外，被告
    亦於鈞院111年度訴字第208號返還價金事件調解時，業已明
    確表示拒絕繼續興建建案，此係可歸責於被告之事由致給付
    不能者，原告自得向被告請求賠償損害。設若被告無正當理
    由可任意不履行擔保契約而無須負擔任何損害賠償責任，則
    政府對於預售屋之買賣所強制規定之「同業連帶擔保」方式
    豈不形同具文。至於價金返還之保證與同業連帶擔保債務不
    履行之返還價金，雖同為價金返還，但兩者請求之法律關係
    性質不同，被告將兩者性質混為一談，顯非適法。如上，被
    告與光祿營造公司成立同業連帶擔保，約定若光祿營造公司
    未能依約完工交屋，原告可持本買賣契約向被告請求完成本
    建案後交屋（以買賣雙方契約之約定為準），而被告既已拒
    絕繼續興建，顯已構成債務不履行，本應負擔損害賠償責任
　　。而買賣契約之損害賠償係回復原狀即返還買賣價金，故原
    告對被告公司實並非無金錢或得易為金錢之請求權存在。縱
    原告解除與光祿營造公司間之買賣契約，然被告仍應本於與
    光祿營造公司所成立同業連帶擔保，就買賣契約有效存續期
    間之債務不履行，負擔損害賠償責任。
㈤、參系爭預售屋買賣契約第貳拾條賣方之瑕疵擔保責任、第貳
    拾壹條不可抗力因素之處理、第貳拾貳條違約之處罰等内容
　　，明載「有關本契約標的物之瑕疵擔保責任悉依民法及其他
    有關法令辦理、解約時賣方應將所收價款按法定利息計算退
    還買方、賣方違反瑕疵擔保責任之規定者即為賣方違約買方
    得依法解除契約」、及第貳拾參條疑義之處理、第貳拾伍條
    附件效力及契約分存、第貳拾陸條未盡事宜之處置，亦明載
    「本約條款如有疑義時應依消費者保護法第十一條第二項規
    定為有利於買方之解釋、本約之相關附件視為本契約之一部
    分、本約如有未盡事宜依相關法令、習慣及平等互惠與誠實
    信用原則公平解決之」（見原證2契約書第P8-9頁）；且光
    祿營造公司就被告對系爭建案之同業連帶擔保責任，尚提供
    其所有坐落古坑鄉東陽段1166〜1167-4及1167-6等8筆地號土
    地，設定最高限額2,500萬元抵押權及地上權為擔保。是被
    告即便因連帶擔保之損害賠償返還買賣價金75萬元，仍等同
    為光祿營造公司所給付，被告顯亦無多少損害可言。
㈥、綜上，被告就其連帶保證責任返還買賣價金之損害賠償，先
    推諉將與其他5戶一起解決，然當被告與其他5戶達成返還價
    金調解時，竟對原告稱伊無保證責任云云，就本件之給付不
    能及上述各條契約内容置若罔聞，亦無視消費者保護法及平
    等互惠與誠實信用原則，爰依系爭買賣契約第20條〜第26條
    及民法第226條、229條第2、3項、254條、256條、259條第1
    、2款、260條；及消費者保護法第11條第2項等規定，請求
    被告就系爭買賣價金負連帶返還責任等語。
㈦、並聲明：
　⒈被告應給付原告75萬元，及自支付命令聲請狀繕本送達之翌
    日起至清償日止，按年息5%計算之利息。
  ⒉訴訟費用由被告負擔。
  ⒊願供擔保請准宣告假執行。
二、被告抗辯：　　
㈠、被告雖有為光祿營造公司於110年10月6日簽訂系爭同業連帶
    擔保書，惟同業連帶擔保書與銀行的擔保是不同的，被告是
    擔保興建建案及交屋，依系爭同業連帶擔保書内容僅有依買
    賣契約請求完成建案，並未有連帶擔保返還價金之約定，此
    部分不在原告請求範圍，且買賣契約也經原告以斗六西平路
    郵局第534號存證信函合法解除，被告亦無從依照系爭同業
    連帶擔保書履行買賣契約興建之擔保義務，原告請求無理由
    等語。
㈡、並聲明：
  ⑴原告之訴駁回。
  ⑵訴訟費用由原告負擔。
  ⑶如受不利之判決，願供擔保請准宣告免為假執行。
三、兩造不爭執事項:
㈠、原告於110年11月27日與光祿營造公司訂立「璞園系列」建案
    （110）（古）營建字第00065號編號「A2」之預售屋賣賣契
    約，以價金總額750萬元購買系爭預售屋房地。並分於110年
    10月22日及同年11月27日支付訂金65萬元、簽約金10萬元
　　，合計75萬元。
㈡、被告與光祿營造公司於110年10月15日簽訂系爭同業連帶擔保
    契約，於光祿營造公司未能依約完工交屋時，原告（即預售
    屋買受人）可持系爭預售屋買賣契約書請求被告完成本件建
    案後交屋（以買賣雙方契約之約定為準）。
㈢、光祿營造公司於110年12月間已全面停工迄今。且本件建案基
    地除31-7地號土地外，均於111年6月14日經本院以111司執
    甲字第21261號強制執行事件辦理查封登記。
㈣、原告因光祿營造公司無法依約興建交屋，隨即於111年2月10
    日以律師函通知被告履行興建系爭預售屋並交屋或提出其他
    解決方案。被告分別於111年3月16日、7月11日以Line通訊
    平台回覆原告「1.確認6戶全部價金部分，公司期望都能處
    理2.待收到資訊，會趕快開内部會議再跟相關者聯絡」、「
　　近期我們會找其他5戶洽談，到時再通知你與會」。
㈤、本件建案其他5 戶預售屋買受人（即A1戴敏如、A3劉麗貞、A
    5戴川清、A6戴志翰、A7戴黃碧蓮）於111年3月4日向本院提
    起111年度訴字第208號民事事件，請求被告與光祿營造公司
    連帶返還買賣價金後，於111年6月23日成立訴訟上和解，被
    告與光祿營造公司同意返還價金予該5戶買受人。
㈥、被告未履行系爭同業連帶擔保契約，拒絕原告繼續興建本建
    案及交屋之請求。
㈦、原告跟光祿營造公司間的系爭預售屋買賣契約，業經原告於1
    11年9月2日以存證信函通知光祿營造公司解除。
四、本院之判斷：
㈠、按土地一經法院查封，不僅有禁止債務人就查封之土地為所
    有權移轉登記物權行為之效力，即地政機關於查封登記塗銷
    前，亦有不得依債務人之聲請為權利變更登記之義務，就債
    務人言，在查封撤銷前，就其所有土地喪失處分之權能，處
    於給付不能之狀態（最高法院69年度台上字第50號判決要旨
    參照）。又按因可歸責於債務人之事由，致給付不能者，債
    權人得請求賠償損害；契約解除時，當事人雙方回復原狀之
    義務，除法律另有規定或契約另有訂定外，由他方所受領之
    給付物，應返還之，受領之給付為金錢者，應附加自受領時
    起之利息償還之。解除權之行使，不妨礙損害賠償之請求，
    民法第256條、第259條第1、2款、第260條分別定有明文。
    查光祿營造公司對於本件建案既已停工，且其所有供預售屋
    興建之土地已遭查封，在撤銷查封前，光祿營造公司就該土
    地已喪失處分之權能，就移轉系爭預售屋房地所有權已陷於
    給付不能之狀態，且經原告依系爭同業連帶擔保契約通知被
    告完成本件建案後交屋，而遭被告拒絕，則原告依上開規定
　　，通知光祿營造公司解除系爭預售屋買賣契約，請求返還已
    給付之價金75萬元，於法有據（且因光祿營造公司未就本院
    所核發之支付命令提出異議而確定）。
㈡、次按以契約訂定向第三人為給付者，要約人得請求債務人向
    第三人為給付，其第三人對於債務人，亦有直接請求給付之
    權，民法第269條第1項定有明文。查被告與光祿營造公司所
    簽訂之系爭同業連帶擔保契約約定:於光祿營造公司未能依
    約完工交屋時，原告（即預售屋買受人）可持預售屋買賣契
    約請求被告完成本建案後交屋等語;且系爭同業連帶擔保契
    約係基於「預售屋買賣定型化契約應記載不得記載事項」第
    七點之一「履約擔保機制」之規定所簽訂等情，為兩造所不
    爭執，並有上開系爭同業連帶擔保契約載明在卷可參（本院
    卷第45頁），係為保護預售屋買受人之權益所簽訂之利益第
    三人（預售屋買受人）契約，應足確定。則系爭同業連帶擔
    保契約雖僅載為:可向被告「請求完成本建案後交屋」等語
　　。然如建案已陷於給付不能而無法完成，或光祿營造公司有
    違反預售屋出賣人義務，而被告又拒不履行完成建案後交屋
    之擔保義務時，原告依民法第256條規定合法向光祿營造公
    司解除系爭預售屋買賣契約後，當得依同法第259條第1、2
    款或第226條第1項規定請求被告與光祿營造公司同負回復原
    狀或給付不能之損害賠償責任，否則無法達履約擔保之目的
　　。被告以系爭同業連帶擔保契約僅記載:買受人可向被告「
　　請求完成本建案後交屋」等語，而抗辯被告所負之擔保義務
    不包括回復原狀或損害賠償云云，委無可採。從而，原告依
    上開規定，請求被告給付其已給付之訂金及簽約金合計75萬
    元，為有理由。
㈢、末按遲延之債務，以支付金錢為標的者，債權人得請求依法
    定利率計算之遲延利息。給付無確定期限者，債務人於債權
    人得請求時，經其催告而未為給付，自受催告時起，負遲延
    責任。其經債權人起訴而送達訴狀，或依督促程序送達支付
    命令，或為其他相類之行為者，與催告有同一之效力，民法
    第233條第1項、第229條第2項分別定有明文。本件原告請求
    被告之給付，為以支付金錢為標的，故原告就被告應為之給
    付，請求自聲請支付命令狀繕本送達翌日即111年9月13日（
　　見支付命令卷第87頁）起至清償日止，按週年利率5％計算之
    利息，亦屬有據，應予准許。
㈣、綜上所述，原告本於系爭同業連帶擔保契約及民法第259條第
    1、2款、第226條等規定，請求被告給付75萬元，及自111年
    9月13日（見支付命令卷第87頁）起至清償日止，按週年利
    率5％計算之利息，為有理由，應予准許。
五、本件為判決基礎之事證已臻明確，原告其餘主張，核與本件
    判決結果不生影響，爰不一一論述，併此敘明。　　
六、兩造均陳明願供擔保，請求宣告執行及免為假執行，均核無
    不合，爰分別酌定相當之擔保金額，予以准許。
七、結論：本件原告之訴為有理由，爰判決如主文。
中　　華　　民　　國　　111 　年　　12　　月　　13　　日
                  民事第二庭    法  官  黃一馨

以上正本係照原本作成
如對本判決上訴，須於判決送達後廿日內向本院提出上訴狀。如
委任律師提起上訴者，應一併繳納上訴審裁判費。
中　　華　　民　　國　　111 　年　　12　　月　　14　　日
                                書記官　鄭夙惠